臺灣苗栗地方法院刑事判決　　　　　　　　94年度訴字第97號
公　訴　人　臺灣苗栗地方法院檢察署檢察官
被　　　告　甲○○　34歲民.
上列被告因毒品危害防制條例案件，經檢察官提起公訴（94年度
偵字第486號），本院判決如下：
    主  文
甲○○施用第一級毒品，累犯，處有期徒刑壹年。扣案之第一級
毒品海洛因壹小包（淨重零點陸壹公克，空包裝重零點貳參公克
），沒收銷燬之。
    事  實
一、甲○○前因違反藥事法案件，經臺灣高等法院臺中分院，於
    民國87年10月13日以87年上易字第2369號，判處有期徒刑10
    月，於同年11月2 日確定。其復因違反槍砲彈藥刀械管制條
    例案件，經臺灣高等法院臺中分院，於88年1 月29日以88年
    上訴字第29號，判處有期徒刑1 年2 月，於88年2 月20日確
    定，前述二案件經合併定應執行刑為有期徒刑1 年10月確定
    ，於88年3 月5 日入監執行，而於89年6 月5 日縮短刑期假
    釋出監，所餘刑期交付保護管束，並於89年7 月6 日保護管
    束期滿未經撤銷假釋視為執行完畢。甲○○又因施用毒品案
    件，經依本院裁定送觀察、勒戒後，認無繼續施用毒品之傾
    向，而由臺灣高等法院臺中分院於87年10月13日以87 年 度
    上易字第2396號為免刑判決，於同年11月2 日確定；其復因
    施用第2 級毒品案件，經本院裁定送觀察勒戒處所施以觀察
    、勒戒後，認有繼續施用毒品傾向，再由本院裁定令入戒治
    處所施以強制戒治1 年，於90年9 月11日入臺灣臺中戒治處
    所執行強制戒治，至91年4 月16日停止戒治釋放出戒治處所
    ，至同年9 月3 日戒治期滿。而其刑事部分，經本院於90年
    12月27日，以90年易字第742 號判處有期徒刑10月，於91年
    2 月8 日確定。其再因施用毒品案件，經本院於91年6 月11
    日，以91年苗簡字第639 號判處有期徒刑6 月，於91年9 月
    20日確定，其上述2 施用毒品案件接續執行，於93年3 月2
    日縮短刑期執行完畢。
二、詎其仍不知悔改，於前開強制戒治執行完畢釋放後，5 年內
    再基於施用第1 級毒品之犯意，於94年1 月29日晚上10時20
    分許前回溯24小時內（起訴書誤載為26小時內）某時許（不
    含公權力拘束時間），在不詳處所，以不詳之方法，施用第
    1 級毒品海洛因1 次，為警於94年1 月29日晚上10時20分許
    ，在苗栗縣竹南鎮○○路之泰華陶瓷廠前查獲，當場扣得其
    持有之海洛因1 小包（淨重0.6 公克，空包裝重0.23公克）
    及第2 級毒品安非他命5 包含袋重共計3.4 公克（另由檢察
    官移送本院併案審理）。而其為警採集之尿液，經送請檢驗
    之結果，呈嗎啡陽性反應，始悉上情。
三、案經苗栗縣警察局竹南分局報告臺灣苗栗地方法院檢察署檢
    察官偵查起訴。
    理  由
一、訊據被告甲○○坦承持有前述第1 級毒品海洛因1 包之事實
    ，但矢口否認有施用第1 級毒品海洛因之犯行，辯稱：「我
    確實沒有施用海洛因」等語。惟查，被告為警查獲之白粉1
    小包，經送請法務部調查局鑑驗之結果，認送驗之白粉含第
    1 級毒品海洛因成分，淨重0.61公克（空包裝重0.23公克）
    ，此有法務部調查局94年4 月12日調科壹字第990001153 號
    鑑定通知書1 份在卷可考，足見其確有持有第1 級毒品海洛
    因之犯行無訛。又被告為警採集之尿液送驗結果，呈嗎啡陽
    性反應，此有中山醫學大學附設醫院藥物濫用檢測中心94年
    2 月16日檢驗報告、法務部調查局94年8月26日 2日調科壹字
    第09462102590 號檢驗通知書、苗栗縣警察局竹南分局查獲
    違反毒品危害防制條案「現行犯」嫌疑人尿液檢體編號登記
    簿各1 紙附卷可稽。再查：
  (一)一般人施打海洛因或嗎啡後，於尿中檢出煙毒反應時效，須
    視施打量多少及個人代謝分泌情況而定，施打量多者，於施
    打後4 、5 日仍有可能檢出煙毒反應；施打量少者，可能在
    24小時後，即難發現煙毒反應，此經法務部調查局79年2 月
    27日（79）陸（一）402881號函示明白。
  (二)再者，前述中山醫學大學附設醫院藥物濫用檢測中心之檢驗
    報告、法務部調查局檢驗通知書，均係載明係以ＧＣ／ＭＳ
    （即氣相層析質譜儀分析法）方法作為確認檢驗之方式，而
    該方法之原理係檢品經氣化後，通過層析管分離純化，再將
    純化後之成分循序送入質譜儀做個別鑑定。因質譜儀所測定
    之圖譜，在化學上被公認具有指紋特性，故可據以完全判定
    該檢品係為何種化合物。職是，台北榮民總醫院即認為「若
    以氣相層析質譜儀（ＧＣ／ＭＳ）作藥物及其代謝產物之定
    性及定量分析，幾乎不會有偽陽性反應產生」，此經該院83
    年4 月7 日以83北總內字第3059號函示明確。
  (三)綜上所述，被告之尿液經以氣相層析質譜儀分析法檢驗，既
    係呈嗎啡陽性反應，顯見被告應有在上述採尿時間即於94年
    1 月29日晚上10時20分許回溯24小時內之某時施用第1 級毒
    品海洛因之行為甚明。
二、按犯毒品危害防制條例第10條施用第1 級、第2 級毒品之罪
    者，檢察官應先聲請法院裁定將被告令送勒戒處所觀察、勒
    戒，經觀察、勒戒後，認有繼續施用毒品傾向者，應由檢察
    官聲請法院裁定將被告令入戒治處所施以強制戒治，且經強
    制戒治執行完畢釋放後，5 年內再犯第10條之罪，檢察官應
    依一般刑事訴訟程序予以起訴論罪科刑，此觀諸毒品危害防
    制條例第20條第1 項、第2 項、第23條第2 項前段規定自明
    。經查，被告因施用毒品案件，經本院裁定送觀察勒戒處所
    施以觀察、勒戒後，認有繼續施用毒品傾向，再由本院裁定
    令入戒治處所施以強制戒治1 年，於90年9 月11日入臺灣臺
    中戒治處所執行強制戒治，至91年4 月16日停止戒治釋放出
    戒治處所，至同年9 月3 日戒治期滿等情，此有臺灣高等法
    院被告全國前案紀錄表、臺灣苗栗地方法院檢察署刑案資料
    查註紀錄表各1 份附卷可參。被告前既曾因施用毒品案件，
    經強制戒治執行完畢釋放後5 年內，再犯本案施用毒品罪，
    依毒品危害防制條例第23條第2 項之規定，應予依法論科。
三、經查，海洛因屬毒品危害防制條例第2 條第2 項第1 款所規
    定之第1 級毒品。核被告甲○○所為，係犯毒品危害防制條
    例第10條第1 項施用第1 級毒品罪。被告持有第1 級毒品海
    洛因，復進而施用，其持有毒品之低度行為，為施用毒品之
    高度行為所吸收，不另論罪。又被告前因違反藥事法案件，
    經臺灣高等法院臺中分院，以87年上易字第2369號，判處有
    期徒刑10月確定。其復因違反槍砲彈藥刀械管制條例案件，
    經臺灣高等法院臺中分院，以88年上訴字第29號，判處有期
    徒刑1 年2 月確定，前述二案件經合併定應執行刑為有期徒
    刑1 年10月，於89年6 月5 日縮短刑期假釋出監，所餘刑期
    交付保護管束，並於89年7 月6 日保護管束期滿未經撤銷假
    釋視為執行完畢；其復因施用毒品案件，經本院以90年易字
    第742 號、91年苗簡字第639 號，分別判處有期徒刑10月、
    6 月確定，其上述2 施用毒品案件接續執行，於93年3 月2
    日縮短刑期執行完畢，此有臺灣高等法院被告全國前案紀錄
    表、臺灣苗栗地方法院檢察署刑案資料查註紀錄表各1 份附
    卷可參。其於前述案件執行完畢後，5 年之內再犯本件有期
    徒刑以上之罪，為累犯，應依刑法第47條之規定加重其刑。
    本院審酌被告施用毒品，足以戕害其身心，滋生其他犯罪，
    惡化治安，嚴重損及公益，且被告曾因施用毒品，經觀察勒
    戒、強制戒治後，復因施用毒品案件，經本院毒品案件，經
    本院以90年易字第742 號、91年苗簡字第639 號，分別判處
    有期徒刑10月、6 月確定，甫於93年3 月2 日執行完畢後，
    旋即於上述時、地，施用第一級毒品海洛因，是其於前次施
    用毒品案件判刑確定後，再次犯本件施用毒品犯行，顯見其
    意志不堅，有失政府制定毒品危害防制條例之立法美意，且
    被告於犯罪後飾詞卸責否認犯行，足見其並無悔意，犯後態
    度不佳，本不宜寬貸，惟念其施用毒品乃自戕一己之身體健
    康，尚未害及他人，且施用次數僅有1 次等一切情狀，量處
    如主文所示之刑，以資懲儆。至檢察官於本院審理時，對被
    告前述行為，具體求處有期徒刑1 年2 月，茲本院審酌被告
    施用第一級毒品係自戕行為，且施用之次數僅有1 次，認檢
    察官之求刑，稍嫌過重，附此敘明。
四、至扣案之白粉1 小包，經檢驗之結果，係第一級毒品海洛因
    （淨重0.6 公克，空包裝重0.23公克），已如前述，乃屬查
     獲 之第一級毒品，不問屬於犯人與否，爰依毒品危害防制
    條例第18 條 第1 項前段規定，宣告沒收銷燬之。
據上論斷，應依刑事訴訟法第299 條第1 項前段，毒品危害防制
條例第10條第1 項、第18條第1 項前段，刑法第11條前段、第47
條，判決如主文。
本案經檢察官黃智勇到庭執行職務。
中　　華　　民　　國　　94　　年　　10　　月　　5 　　日
                  刑事第三庭  審判長法　官  柳 章 峰
                                    法  官  吳 國 聖
                                    法  官  呂 曾 達
以上正本與原本無異。
如不服本判決，應於送達後10日內，向本院提出上訴狀（應附繕
本）。
                                    書記官  陳 淑 華
中　　華　　民　　國　　94　　年　　10　　月　　5 　　日
附錄本判決論罪之法條：
毒品危害防制條例第10條
施用第一級毒品者，處 6 月以上 5 年以下有期徒刑。
施用第二級毒品者，處 3 年以下有期徒刑。
